【裁判字號】    97,毒抗,289
【裁判日期】    970819
【裁判案由】    聲請強制戒治
【裁判全文】
臺灣高等法院臺南分院刑事裁定         97年度毒抗字第289號
抗  告  人  甲○○
上列抗告人因聲請強制戒治案件，不服臺灣臺南地方法院中華民
國97年7月3日裁定（97年度毒聲更（一）字第3號），提起抗告
，本院裁定如下：
    主  文
抗告駁回。
    理  由
一、原裁定以：被告甲○○因施用毒品案件，經依臺灣臺南地方
    法院97年度毒聲字第146號（誤植為16號）裁定送臺灣臺南
    看守所附設勒戒所觀察、勒戒後，認有繼續施用毒品之傾向
    ，爰依毒品危害防制條例第20條第2項之規定，裁定令入戒
    治處所施以強制戒治等語。
二、抗告意旨略以：觀察、勒戒若未成功就要執行強制戒治，為
    何要釋放抗告人2月餘後，再裁定強制戒治，是原裁定實難
    甘服等語。
三、按犯毒品危害防制條例第10條之罪者，檢察官應聲請法院裁
    定，令被告入勒戒處所觀察、勒戒，其期間不得逾2月；觀
    察、勒戒後，檢察官依據勒戒處所之陳報，認受觀察、勒戒
    人無繼續施用毒品傾向者，應即釋放，並為不起訴之處分；
    認受觀察、勒戒人有繼續施用毒品傾向者，檢察官應聲請法
    院裁定令入戒治處所強制戒治，其期間為6個月以上，至無
    繼續強制戒治之必要為止，但最長不得逾1年；依前項規定
    為觀察、勒戒或強制戒治執行完畢釋放後，5年後再犯第10
    條之罪者，適用本條前2項之規定，毒品危害防制條例第20
    條定有明文。又按勒戒處所應注意觀察受觀察勒戒人在所情
    形，經醫師研判其有無繼續施用毒品傾向後，至遲應於觀察
    勒戒期滿7日前，陳報該管檢察官。觀察勒戒處分執行條例
    第8條第1項定有明文。而有無繼續施用毒品傾向之評估標準
    ，並非完全以受勒戒人勒戒後之結果為準，勒戒前各種情況
    ，仍應作為評估依據。依勒戒處所評分說明手冊之規定，係
    以人格特質、臨床徵候及環境相關因素三項合併計算其分數
    ：1.60分以上判定為有繼續施用毒品傾向。2.50分以下判定
    為無繼續施用毒品傾向。3.51至59分由判定者再做整體評估
    後決定，若判定為有繼續施用毒品傾向，需加註理由。4.情
    形特殊之個案，在認為依上述分數判定原則不合適時，可依
    據實際之狀況詳實註明判定之理由，另為判定有或無繼續施
    用毒品傾向。而人格特質係依毒品犯罪相關司法紀錄、其他
    犯罪紀錄、短期內再犯、及行為觀察等項目為評估；臨床徵
    候係檢驗有無戒斷症狀、有無多種藥物使用、有無注射使用
    、使用期間長短及情緒與態度等項目，為評估標準；環境相
    關因素則係以社會功能是否良好及支持系統等項目為評做標
    準。至判定者判定人格特質、臨床徵候及行為表現合計3項
    分數，固係供為判定者判定「有無繼續施用毒品傾向」審酌
    標準，但非唯一標準，綜合評分者，應根據臨床實務，有具
    體事證，認為個案「有繼續施用毒品傾向」者，以綜合評分
    者所評估為準。
四、經查：本件抗告人經臺灣臺南看守所附設勒戒處所評分結果
    ：有毒品犯罪相關司法紀錄3筆、其他犯罪相關紀錄1筆，人
    格特質部分得32分；並認其可能有戒斷症狀、有注射使用、
    使用期間超過1年、情緒及態度略差等情，其臨床徵候得35
    分；另其出生破碎家庭、分居或離婚，環境相關因素部分得
    4分，總分合計71分，綜合判斷為有繼續施用毒品傾向，此
    有臺灣臺南看守所附設勒戒處所97年4月24日南所衛字第097
    0002316號函、有無繼續施用毒品傾向證明書暨評估標準記
    錄表在卷可稽（97年毒偵字第721號卷第14頁至17頁）。上
    述評分，形式上觀察，並無缺失，且綜合評估結果為有繼續
    施用毒品傾向，是抗告人確有入戒治處所施以強制戒治必要
    ，應堪認定。
五、至抗告人以前詞置辯，惟查：按受觀察、勒戒人經觀察、勒
    戒期間屆滿，未獲檢察官命令或少年法院（庭）裁定者，勒
    戒處所應逕將受觀察、勒戒人釋放，同時通知檢察官或少年
    法院（庭）。觀察勒戒處分執行條例第8條第2項定有明文。
    抗告人於97年3月7日施用海洛因毒品之行為，經臺灣臺南地
    方法院以97年度毒聲字第146號裁定送觀察、勒戒，於期間
    屆滿前即97年5月7日前，因認抗告人有繼續施用毒品之傾向
    ，由檢察官向臺灣臺南地方法院聲請移送強制戒治，惟臺灣
    臺南地方法院以抗告人係第三次為施用毒品犯行（即三犯）
    ，應依法追訴處罰，非再依毒品危害防制條例所定觀察、勒
    戒及強制戒治程序進行處遇，而駁回檢察官聲請。以致抗告
    人於觀察、勒戒期滿前，未獲移送強制戒治之裁定，而於期
    間屆滿後即97年5月8日因執行完畢出所。嗣檢察官向本院前
    審提起抗告，本院前審以系爭施用毒品行為，距前次強制戒
    治執行完畢（即91年2月5日）之時間，已逾5年，似已生強
    制戒治之遮斷效而裁定發回臺灣臺南地方法院更為裁定，並
    再由原審以97年度毒聲更（一）字第3號裁定抗告人送強制
    戒治。是抗告人所辯，係因法律規定使然，非因抗告人無繼
    續施用毒品之傾向，而無庸為強制戒治處分。從而，原裁定
    命抗告人令入戒治處所，施以強制戒治，乃為合法。本件抗
    告為無理由，應予駁回。
六、據上論斷，依刑事訴訟法第412條，裁定如主文。
中    華    民    國    97    年    8     月    19    日
                  刑事第五庭    審判長法  官  楊明章
                                      法  官  顏基典
                                      法  官  楊子莊
以上正本證明與原本無異。
不得再抗告。
                                      書記官  王全龍
中    華    民    國    97    年    8     月    19    日


司法院資訊處製作；財團法人民間司法改革基金會備份。
